【裁判字號】    99,易,1081
【裁判日期】    990630
【裁判案由】    詐欺
【裁判全文】
臺灣高雄地方法院刑事判決              99年度易字第1081號
公  訴  人  臺灣高雄地方法院檢察署檢察官
被      告  甲○○
上列被告因詐欺案件，經檢察官提起公訴（99年度偵字第5752號
）及移送併辦（臺灣彰化地方法院檢察署99年度偵字第872 號）
，被告於本院準備程序中為有罪陳述，經合議庭裁定由受命法官
依簡式審判程序獨任審理，本院判決如下：
    主  文
甲○○幫助犯詐欺取財罪，處有期徒刑參月，如易科罰金，以新
臺幣壹仟元折算壹日。緩刑貳年，並應向指定之政府機關、政府
機構、行政法人、社區或其他符合公益目的之機構或團體提供肆
拾小時之義務勞務，緩刑期間付保護管束。
    事  實
一、甲○○明知依一般社會生活之通常經驗，本可預見將帳戶提
    供不相識之人使用，可能幫助犯罪集團作為不法收取他人款
    項之用及掩飾或隱匿重大犯罪所得財物，竟仍不違反其本意
    ，基於幫助詐欺之不確定故意，於民國98年10月2 日上午11
    時35分許，將其所申辦臺北富邦商業銀行股份有限公司（下
    稱臺北富邦銀行）高雄分行帳號000000000000號帳戶之存摺
    、提款卡及密碼等資料，以宅急便之方式，寄予真實姓名年
    籍不詳綽號「李經理」之成年男子使用。嗣該男子與其所屬
    詐欺集團之成員取得上開帳戶資料後，竟基於共同意圖為自
    己不法所有之犯意聯絡，於98年10月8 、9 日間，陸續撥打
    電話予戊○○、丁○○、乙○○、丙○○、周孫河，以附表
    所示之方式，致戊○○等人均陷於錯誤，而分別依指示各將
    附表所示金額匯至甲○○前揭帳戶內，嗣因戊○○等人發覺
    有異，報警處理，始循線查獲上情。
二、案經戊○○、丁○○、乙○○、丙○○訴由臺北縣政府警察
    局新莊分局移送臺灣高雄地方法院檢察署檢察官偵查起訴及
    周孫河訴由臺北縣政府警察局樹林分局報告臺灣彰化地方法
    院檢察署移送併辦。
    理  由
一、本件被告甲○○所犯係死刑、無期徒刑、最輕本刑為3 年以
    上有期徒刑以外之罪，其於準備程序中就被訴事實為有罪之
    陳述，經法官告知簡式審判程序之旨，並聽取公訴人及被告
    之意見後，認為適宜由受命法官獨任進行簡式審判程序，依
    刑事訴訟法第273 條之1 第1 項規定，裁定由受命法官獨任
    進行審判程序，合先敘明。
二、上開事實，業據被告甲○○於本院行準備程序及審理時坦承
    不諱（見本院易字卷第13、23頁），核與被害人戊○○、丁○○、乙○○、丙○○、周孫河於警詢指訴遭詐騙之情事相
    符（見新莊分局警卷第11至13、32、33、41、42、51、52頁
    ，彰化地檢偵卷第16至18頁），並有被告於臺北富邦銀行高
    雄分行所開立帳號000000000000號帳戶之開戶資料、存款往
    來明細表、被害人戊○○、丁○○、乙○○、丙○○、周孫
    河提出之匯款單據等件在卷可證（見新莊分局警卷第5 至9
    、19、38、47、58頁，彰化地檢偵卷第19頁），足認被告自
    白與事實相符。按金融帳戶為個人之理財工具，而金融存款
    帳戶，攸關存戶個人財產權益之保障，專屬性甚高，衡諸常
    理，若非與本人有密切關係，不可能提供個人帳戶供他人使
    用，又參以坊間報章雜誌及其他新聞媒體，對於以簡訊通知
    中獎或其他類似之不法犯罪集團，經常利用大量收購之他人
    存款帳戶，以隱匿其等詐欺取財犯罪之不法行徑，規避執法
    人員之查緝，並掩飾、確保因自己犯罪所得之財物，類此在
    社會上層出不窮之案件，亦多所報導及再三披露，則依一般
    人之社會生活經驗，苟見他人不自己申請開立帳戶而蒐集不
    特定人之帳戶使用，衡情應可預見收集之帳戶乃係被利用為
    與財產有關之犯罪工具，益足見被告係在可預見其將帳戶提
    供不相識之人使用，可能會幫助犯罪集團作為不法收取他人
    款項之用及掩飾或隱匿重大犯罪所得財物之情況下，仍基於
    幫助詐欺之不確定故意供該帳戶資料予他人使用至明。是本
    案被告幫助詐欺犯行事證明確，堪以認定，應依法論科。
三、按刑法上之幫助犯，係對於犯罪與正犯有共同之認識，而以
    幫助之意思，對於正犯資以助力，而未參與實施犯罪之行為
    者而言（最高法院75年度臺上字第1509號、84年度臺上字第
    5998號、88年度臺上字第1270號判決參照）。是以，如未參
    與實施犯罪構成要件之行為，且係出於幫助之意思提供助力
    ，即屬幫助犯，而非共同正犯。查本件被告提供其金融機構
    帳戶予他人使用，使他人得基於詐欺取財之犯意，向被害人
    施用詐術，致使被害人陷於錯誤而交付款項，以遂行詐欺取
    財之犯行，然被告單純提供其金融機構帳戶予他人使用之行
    為，並不等同於向被害人施以欺罔之詐術行為，此外，復無
    其他證據證明被告有參與詐欺取財犯行之構成要件行為，是
    被告提供其金融機構帳戶予他人使用之行為，係對於他人遂
    行詐欺取財之犯行資以助力。核其所為，係犯刑法第339 條
    第1 項詐欺罪之幫助犯，並依刑法第30條第2 項之規定，按
    正犯之刑減輕之。又被告係以1 幫助詐欺取財行為，使詐欺
    集團成員得以分別詐騙戊○○、丁○○、乙○○、丙○○、
    周孫河等人，致其等陷於錯誤，因而交付財物，其中被害人
    雖有數名，惟被告提供上開帳戶之行為僅有單一，應僅論以
    1 個幫助詐欺取財之行為；至於詐欺集團成員分別向不同人
    行騙，正犯之罪數並不影響被告行為之罪數，被告之行為仍
    應認僅有1 個幫助詐欺取財之行為。爰審酌被告提供金融機
    構帳戶予他人使用，不僅造成執法機關不易查緝犯罪行為人
    ，助長經濟犯罪風氣，更造成被害人求償上之困難，固有不
    該，惟念及被告於犯後已坦承犯行，確有反省之意，態度良
    好，且無證據足認其有實際參與詐欺取財之犯行，可責性較
    低等一切情狀，量處如主文所示之刑，並諭知以1,000 元折
    算1 日為易科罰金之折算標準。
四、又被告前未曾受有期徒刑以上刑之宣告，此有臺灣高等法院
    被告前案紀錄表1 份在卷可佐，僅因經濟困窘而急於向外貸
    款，一時思慮欠週，致罹刑典，經此偵、審程序及刑之宣告
    ，當知所警惕，信無再犯之虞，另酌及被告自承其係單親家
    庭，目前已未與母親同住，且於95年左右自高職畢業後迄今
    無固定工作收入等情，本院認所宣告之刑以暫不執行為適當
    ，爰依刑法第74條第1 項第1 款予以宣告緩刑2 年，用啟自
    新。然為促使其日後得以知曉尊重法治之觀念，本院乃認除
    前開緩刑宣告外，另有賦予被告一定負擔之必要，遂併予諭
    知被告應向指定之政府機關、政府機構、行政法人、社區或
    其他符合公益目的之機構或團體，提供40小時之義務勞務，
    另依刑法第93條第1 項第2 款規定宣告在緩刑期間付保護管
    束，俾能由觀護人予以適當督促，並發揮附條件緩刑制度之
    立意及避免短期自由刑執行所肇致之弊端，以期符合本件緩
    刑目的。
據上論斷，應依刑事訴訟法第273 條之1 、第299 條第1 項前段
，刑法第2 條第1 項前段、第339 條第1 項，第30條第2 項、第
41條第1 項前段、第74條第1 項第1 款、第2 項第5 款、第93條
第1 項第2 款，刑法施行法第1 條之1 ，判決如主文。
本案經檢察官己○○到庭執行職務。
中    華    民    國    99    年    6     月    30    日
                    刑事第四庭  法  官  葉文博
以上正本證明與原本無異。
如不服本判決應於收受本判決後10日內向本院提出上訴書狀，並
應敘述具體理由，如未敘述上訴理由者，應於上訴期間屆滿後20
日內補提理由書狀於本院（均須按他造當事人之人數附繕本）「
切勿逕送上級法院」。
中    華    民    國    99    年    6     月    30    日
                                書記官  李柏親
附錄本判決論罪之法條：
刑法第30條
幫助他人實行犯罪行為者，為幫助犯。雖他人不知幫助之情者，
亦同。
幫助犯之處罰，得按正犯之刑減輕之。
刑法第339條
意圖為自己或第三人不法之所有，以詐術使人將本人或第三人之
物交付者，處5 年以下有期徒刑、拘役或科或併科1 千元以下罰
金。
以前項方法得財產上不法之利益或使第三人得之者，亦同。
前二項之未遂犯罰之。
附表：
┌──┬───┬──────┬─────┬────────┐
│編號│被害人│ 匯款時間   │匯款金額  │詐騙方式        │
│    │      │            │（新台幣）│                │
├──┼───┼──────┼─────┼────────┤
│ 1  │戊○○│98年10月8日 │3萬元     │佯稱係從事援交之│
│    │      │0時56分許   │          │女子，若欲相約見│
│    │      │            │          │面，須先依指示匯│
│    │      ├──────┼─────┤款，以作為一旦遭│
│    │      │98年10月8日 │3萬元     │警查獲後所需之相│
│    │      │1時21分許   │          │關費用。        │
│    │      ├──────┼─────┤                │
│    │      │98年10月8日 │2萬6,000元│                │
│    │      │1時24分許   │          │                │
├──┼───┼──────┼─────┼────────┤
│ 2  │丁○○│98年10月9日 │1萬5,983元│佯稱係交友中心，│
│    │      │1時9分許    │          │可以介紹女子與之│
│    │      ├──────┼─────┤相識，若欲相約見│
│    │      │98年10月9日 │5,000元   │面，須先依指示匯│
│    │      │1時16分許   │          │款。            │
│    │      ├──────┼─────┤                │
│    │      │98年10月9日 │3,000元   │                │
│    │      │1時35分許   │          │                │
│    │      ├──────┼─────┤                │
│    │      │98年10月9日 │1萬2,000元│                │
│    │      │2時19分許   │          │                │
├──┼───┼──────┼─────┼────────┤
│ 3  │乙○○│98年10月9日 │1萬元     │佯稱係從事援交之│
│    │      │1時48分許   │          │女子，若欲相約見│
│    │      ├──────┼─────┤面，須先依指示匯│
│    │      │98年10月9日 │2萬元     │款。            │
│    │      │2時4分許    │          │                │
├──┼───┼──────┼─────┼────────┤
│ 4  │丙○○│98年10月9日 │100元     │佯稱係丙○○之友│
│    │      │2時4分許    │          │人「鳥蛋」，亟需│
│    │      │            │          │現金使用。      │
├──┼───┼──────┼─────┼────────┤
│ 5  │周孫河│98年10月9日 │4萬6,000元│佯稱係從事援交之│
│    │      │2時15分許   │          │女子，若欲相約見│
│    │      │            │          │面，須先依指示匯│
│    │      │            │          │款，以作為一旦遭│
│    │      │            │          │警查獲後所需之相│
│    │      │            │          │關費用。        │
└──┴───┴──────┴─────┴────────┘

司法院資訊處製作；財團法人民間司法改革基金會備份。
